【裁判字號】    96,易,3649
【裁判日期】    970215
【裁判案由】    詐欺
【裁判全文】
臺灣高雄地方法院刑事判決              96年度易字第3649號
公  訴  人  臺灣高雄地方法院檢察署檢察官
被      告  丙○
上列被告因詐欺案件，經檢察官提起公訴（96年度偵字第30159號）
、移送併辦（96年度偵字第32150號），本院判決如下：
    主  文
丙○幫助犯詐欺取財罪，處有期徒刑肆月，如易科罰金，以新臺
幣壹仟元折算壹日。
    事  實
一、丙○可預見提供金融帳戶存簿、提款卡、印章、密碼等物予
    陌生人士使用，有可能為非法集團所利用，以遂行欺騙不知
    情之社會大眾及隱匿掩飾犯罪所得財物或利益之目的，仍基
    於幫助詐欺之犯意，於民國96年7 月初某日在不詳地點將自
    己所有之國泰世華商業銀行中華分行（帳戶號碼：00000000
    0000000 號）之存簿、金融卡與密碼等，交付真實姓名年籍
    不詳之詐欺犯罪集團成員使用。嗣該犯罪集團成員取得上開
    帳戶後，先於96年7 月12日下午3 時30分許，以電話撥打電
    話予甲○○，佯稱其為「中華電信股份有限公司」人員，並
    告知甲○○已積欠電話費新臺幣（下同）4 萬多元，可能其
    帳戶有遭人冒用之情形，可依指示將其帳戶內的錢都匯至秘
    密帳戶內，以避免遭人盜領，致甲○○陷於錯誤，隨即於同
    日匯款45 萬 元至上開丙○所有之國泰銀行中華分行帳戶中
    。嗣於翌日（13日）上午9 時30分許，該犯罪集團成員復起
    詐欺取財之犯意，以電話連絡乙○○，以相同之手法要求乙
    ○○匯款進入上揭帳戶，因而使乙○○陷於錯誤，於同日中
    午12時30分許，以銀行臨櫃匯款方式，匯款新台幣7 萬元進
    入丙○上揭帳戶。嗣經甲○○及乙○○發覺有異，經報警而
    分別循線查悉上情。
二、案經甲○○、乙○○分別訴由高雄市政府警察局新興分局移
    請臺灣高雄地方法院檢察署檢察官偵查起訴及移送併辦審理
    。
    理  由
壹、證據能力部分：
    按被告以外之人於審判外之言詞或書面陳述，除法律有規定
    者外，不得作為證據，刑事訴訟法第159 條第1 項定有明文
    ，此即學理上所稱之「傳聞證據排除法則」，而依上開法律
    規定，傳聞證據原則上固無證據能力，但如法律別有規定者
    ，即例外認有證據能力。又按被告以外之人於審判外之陳述
    ，雖不符同法第159 條之1 至之4之規定，而經當事人於審
    判程式同意作為證據，法院審酌該言詞陳述或書面陳述作成
    時之情況，認為適當者，亦得為證據，同法第159 條之5 第
    1 項定有明文。查本判決下列所引用之證據，均經被告、檢
    察官於本院審理中同意作為證據（見本院卷第19頁），本院
    審酌該等傳聞證據作成時之狀況，並無不宜作為證據之情形
    ，依前開說明，亦得作為證據。
貳、實體部分：
一、訊據被告丙○固坦承有開設上開國泰世華銀行帳戶一事，惟
    矢口否認有何幫助詐欺之犯行，辯稱：其將上開帳戶之存摺
    、印章、提款卡，及密碼一併放在機車裡，不料上開物品竟
    遭竊盜，其並無販賣帳戶給詐騙集團云云。經查：
（一）告訴人甲○○、乙○○分別於上開時、地，遭犯罪集團成
      員以上述事由詐欺，致陷於錯誤，遂依對方指示匯款45萬
      、7 萬元至被告丙○上開國泰世華銀行帳戶，旋即於當日
      遭人提領一空之事實，業據證人即告訴人甲○○、乙○○
      於警詢及審理時證述甚詳，並有國泰世華商業銀行活期存
      款存入憑條1 紙，國泰世華商業銀行存款存根1 紙、國泰
      世華商業中華分行96年8 月27日（96）國世銀中華字第90
      號函、96年8 月27日（96）國世銀中華字第94號函各1 紙
      在卷可稽，上開事實，堪可認定。
（二）被告先於警詢中辯稱：其7 月初發現存摺遺失，而審理中
      改稱：直至96年9 月28日警察通知其到案說明時才發現遺
      失存摺等物云云，其對於遺失時間陳述先後不一，其所辯
      已有可疑。又其辯稱：其發現遺失後因為想說裡面沒有什
      麼錢，所以沒報警，其將密碼寫在存摺裡面是因為怕忘記
      ，而將存摺、印章、提款卡放在機車裡是因為其常常去大
      陸，出國時會交給其母親，請表嫂幫他領生活費云云，然
      衡諸一般人使用金融帳戶提款之習慣，為避免遺失存摺或
      提款卡時，帳戶內之存款遭人盜領，通常均將提款卡、存
      摺與密碼分別存放，而不至於將密碼記載於提款卡上或與
      提款卡同時存放，否則密碼之設定即失其意義，被告將存
      摺、密碼、提款卡、印章一併置放在機車置物箱此等不安
      全之處所，其所辯已顯與常情不合，又其在發現上開物品
      遺失後，應知悉帳戶內之金錢隨時處於被提領一空之風險
      中，竟未報案也未申請止付，亦與常理有悖。另自詐騙集
      團之角度審酌，渠等既知利用他人之帳戶掩飾犯罪所得，
      應非愚昧之人，當知社會上一般正常之人如帳戶存摺、提
      款卡印鑑遭竊或遺失，為防止拾得或竊得之人盜領其存款
      或做為不法使用而徒增訟累，必於發現後立即報警或向金
      融機構辦理掛失止付，在此情形下，如仍以該帳戶作為犯
      罪工具，則在渠等向他人詐騙，並誘使被害人將款項匯入
      該帳戶後，極有可能因帳戶所有人掛失止付而無法提領，
      則渠等大費周章從事於犯罪之行為，甘冒犯罪後遭追訴、
      處罰之風險，卻只能平白無故替原帳戶所有人匯入金錢，
      而無法得償犯罪之目的，是以犯罪集團若非確定該帳戶所
      有人不會報警或掛失止付，以確定能自由使用該帳戶提款
      、轉帳，當不至於以該帳戶從事犯罪，是而，被告確係於
      被害人遭詐騙前之96年7 月初某日，在不詳地點將上開帳
      戶存摺、提款卡及提款密碼提供予不詳詐欺集團成員使用
      ，應可認定。
（三）又自卷附被告於國泰世華銀行開設帳號之存款往來明細查
      詢單觀之（見高市警新分偵字第0960020104號卷第14頁）
      ，被告於96年6 月26日僅餘存款18元，於同年7 月10日另
      有2,100 元之現金存入，並於同日提出2000元，以測試被
      告之帳戶是否有遭凍結停用情形；嗣測試無礙後，旋於同
      日對告訴人甲○○實施詐騙，致使告訴人遭騙轉帳45萬元
      至該帳戶內，且在同日內旋即被提領一空，足見該詐欺集
      團於向被害人詐欺時，應確有把握該帳戶不會被帳戶所有
      人掛失止付。又被告雖聲請本院調閱其徵信資料其財產所
      得明細，以證明其並非無資力，無須販賣帳戶等語，惟經
      本院調閱結果，被告於90年1 月4 日有1 次因消費款項未
      繳而遭強制停卡之記錄，95年度查無所得資料，其名下登
      計有一部機車一情，有財團法人金融聯合徵信中心、稅務
      電子閘門財產所得調件明細表各1 紙附卷可參，其經濟狀
      況近5 年雖無特別異常之狀況，然販賣帳戶之動機多端，
      要難單以其資力狀況即遽為被告有利或不利之認定，被告
      辯稱其存摺、印章一起放在機車內遺失，被詐欺集團拾得
      ，而作為行騙帳戶乙節，不足採信，已如前述，是本件事
      證明確，被告幫助詐欺犯行應堪認定，應予依法論科。
二、按刑法第339 條第1 項之詐欺取財罪，係以施用詐術使人陷
    於錯誤而交付財物為犯罪構成要件，上開詐騙集團利用被告
    提供之帳戶，作為指示被害人匯款進入而據以提領詐騙款項
    遂行詐欺犯行之工具，被告提供帳戶要非詐欺取財罪之構成
    要件行為，且被告僅將帳戶交與他人後即未再過問，亦無為
    自己犯罪之意思，其行為僅係對於該犯罪之實行有所助益之
    協助行為，故核被告所為，係犯刑法第30條第1 項、第339
    條第1 項幫助詐欺取財罪。被告以一行為侵害甲○○、乙○
    ○之財產法益，為同種想像競合犯，應論以一罪。被告係幫
    助犯，依刑法第30條第2 項規定，按正犯之刑減輕之。至移
    送併辦部分，經核與起訴部分為具有想像競合之實質上一罪
    之關係，為起訴效力所及，本院自得併予審理，併此敘明。
    爰審酌被告提供帳戶供實行詐欺犯罪者行騙財物，除造成被
    害人因而受有損失外，並致使國家追訴犯罪困難，容易鼓勵
    犯罪，行為實有可議，且其犯後矢口否認犯行，飾詞矯飾，
    並無悔意，及被害人所受詐騙金額達52萬，數額非微等一切
    情狀，量處如主文所示之刑，並諭知易科罰金之折算標準。
據上論斷，應依刑事訴訟法第299 條第1 項前段、刑法30條、第
339 條第1 項、第55條、第41條第1 項前段，刑法施行法第1 條
之1 ，判決如主文。
本案經檢察官郭騰月到庭執行職務。
中    華    民    國    97    年    2     月    15    日
                  刑事第一庭    審判長法  官   陳明富
                                      法  官   王淑惠
                                      法  官   張琬如
以上正本證明與原本無異。
如不服本判決應於收受本判決後10日內向本院提出上訴書狀，並
應敘述具體理由，如未敘述上訴理由者，應於上訴期間屆滿後20
日內補提理由書狀於本院（均須按他造當事人之人數附繕本）「
切勿逕送上級法院」。
中    華    民    國    97    年    2     月    15    日
                                      書記官   劉甄庭
中華民國刑法第339條第1項
（普通詐欺罪）
意圖為自己或第三人不法之所有，以詐術使人將本人或第三人之
物交付者，處 5 年以下有期徒刑、拘役或科或併科 1 千元以下
罰金。


司法院資訊處製作；財團法人民間司法改革基金會備份。
